最高法院民事裁定　　　　　　　　　 111年度台上字第1259號
上　訴　人　王　力
訴訟代理人　丁威中律師
被 上訴 人　廖素碧
訴訟代理人　吳冠逸律師
上列當事人間請求返還房屋等事件，上訴人對於中華民國110年1
2月8日臺灣高等法院第二審判決(110年度上易字第356號)，提起
上訴，本院裁定如下：
    主  文
上訴駁回。
第三審訴訟費用由上訴人負擔。
    理  由
按上訴第三審法院，非以原判決違背法令為理由，不得為之。又
提起上訴，上訴狀內應記載上訴理由，表明原判決所違背之法令
及其具體內容，暨依訴訟資料合於該違背法令之具體事實，其依
民事訴訟法第469條之1規定提起上訴者，並應具體敘述為從事法
之續造、確保裁判之一致性或其他所涉及之法律見解具有原則上
重要性之理由。同法第467條、第470條第2 項定有明文。而依同
法第468 條規定，判決不適用法規或適用不當者，為違背法令；
依同法第469 條規定，判決有該條所列各款情形之一者，為當然
違背法令。是當事人提起上訴，如以同法第469 條所列各款情形
為理由時，其上訴狀或理由書應表明該判決有合於各該條款規定
情形之具體內容，及係依何訴訟資料合於該違背法令之具體事實
。如依同法第468 條規定，以原判決有不適用法規或適用法規不
當為理由時，其上訴狀或理由書應表明該判決所違背之法令條項
，有關司法院大法官解釋、憲法法庭裁判意旨，或成文法以外之
習慣或法理等及其具體內容，暨係依何訴訟資料合於該違背法令
之具體事實，並具體敘述為從事法之續造、確保裁判之一致性或
其他所涉及之法律見解具有原則上重要性之理由。上訴狀或理由
書如未依上述方法表明，或其所表明者與上開法條規定不合時，
即難認為已合法表明上訴理由，其上訴自非合法。本件上訴人對
於原判決其敗訴部分提起上訴，雖以該不利部分判決違背法令為
由，惟核其上訴理由狀所載內容，係就原審取捨證據、認定事實
及解釋契約之職權行使所論斷：上訴人於民國109年5月20日與被
上訴人簽訂不動產買賣契約書（下稱系爭契約），以新臺幣（下
同）700萬元向被上訴人買受桃園市○○區○○路00巷00 號房屋
及其坐落基地（下稱系爭房屋）時，已知系爭房屋老舊、地面有
水漬痕跡，同日兩造簽訂協議書，約定：「本標的物屋況，雙方
同意以現況交屋，賣方（被上訴人）已折價出售，雙方同意賣方
得不負日後物之瑕疵擔保責任」；被上訴人並無故意不告知上訴
人瑕疵之情形，其就系爭房屋漏水之瑕疵，無庸負物之瑕疵擔保
、不完全給付之責任，上訴人不得解除系爭契約或為同時履行之
抗辯，拒絕給付價金；上訴人未依約於系爭房屋所有權移轉登記
完成後3日內即109年6月23日前給付尾款500萬元，經被上訴人依
序於同年7月2日、同年月11日定期催告，上訴人仍未給付，被上
訴人以上訴人遲延給付尾款為由，以起訴狀繕本送達上訴人為解
除系爭契約之表示，自無不合；系爭契約業經被上訴人合法解除
，被上訴人得請求上訴人將系爭房屋移轉登記返還伊，並得依系
爭契約第12條第2 項約定，沒收上訴人已付價金全部充作違約金
，審酌社會經濟狀況、內政部編印「成屋買賣契約書範本」關於
違約罰則之約定、被上訴人已移轉系爭房屋所有權予上訴人，其
因上訴人未付尾款所受之損害、倘上訴人如期履行債務，被上訴
人可享受之一切利益、上訴人已一部履約等一切情狀，認該項違
約金額顯然過高，應酌減為按系爭契約總價7%計算即49萬元等情
，指摘其為不當，並就原審所為論斷，泛言未論斷或論斷矛盾、
違法，而未表明該不利部分判決所違背之法令及其具體內容，暨
依訴訟資料合於該違背法令之具體事實，並具體敘述為從事法之
續造、確保裁判之一致性或其他所涉及之法律見解具有原則上重
要性之理由，難認其已合法表明上訴理由。依首揭說明，應認其
上訴為不合法。末查民法第252 條所定：約定之違約金額過高者
，法院得減至相當之數額。係屬法院之職權，倘法院已斟酌一般
客觀事實、社會經濟狀況、當事人所受損害、債務人若能如期履
行債務，債權人可享受之利益等一切情狀，而酌定違約金額，即
不得任意指摘，以為上訴第三審之理由。原審斟酌上揭所指一切
情狀，核減系爭違約金，經核並無違背法令情形，附此敘明。
據上論結，本件上訴為不合法。依民事訴訟法第481條、第444條
第1項、第95條、第78條，裁定如主文。
中    華    民    國    111    年    6    月    2     日 
                      最高法院民事第一庭
                          審判長法官  陳  國  禎  
                                法官  李  瑜  娟  
                                法官  王  本  源  
                                法官  高  榮  宏  
                                法官  鄭  純  惠  
本件正本證明與原本無異
                                      書  記  官
中    華    民    國   111    年    6     月    8     日